【裁判字號】    94,重訴,535
【裁判日期】    950525
【裁判案由】    毒品危害防制條例
【裁判全文】
臺灣臺中地方法院刑事判決             94年度重訴字第535號
公  訴  人  臺灣臺中地方法院檢察署檢察官
被      告  甲○○
                    另案於臺灣臺中監獄臺中分監執行中
選任辯護人  宋永祥律師
            陳芝荃律師
被      告  乙○○
指定辯護人  本院公設辯護人丙○○
上列被告因違反毒品危害防制條例案件，經檢察官提起公訴（93
年度偵字第22098號），本院判決如下：
    主    文
甲○○販賣第二級毒品，處有期徒刑柒年陸月，扣案之第二級毒
品甲基安非他命伍包（含外包裝袋總毛重二千一百三十八‧一七
公克，驗餘總淨重二千零五十三‧四八公克）除包裝袋外，沒收
銷燬之；上開包裝袋伍個，沒收。
乙○○幫助販賣第二級毒品，累犯，處有期徒刑參年捌月。
    事實及理由
一、構成犯罪事實：
    乙○○曾於民國87年間，因違反藥事法案件經臺灣高等法院
    以87年度上訴字第3039號判處有期徒刑3月確定，於89年6月
    5日執行完畢。而甲○○則為乙○○之父親，兩人均明知甲
    基安非他命（起訴書誤載為安非他命）係經公告管制之第二
    級毒品，不得非法持有、販賣。詎甲○○竟基於販賣第二級
    毒品甲基安非他命之犯意，以其持用之0000000000號行動電
    話撥打0000000000號行動電話予姓名年籍不詳綽號「大胖」
    之成年男子，聯絡購買第二級毒品甲基安非他命以販售營利
    ；嗣於93年12月15日，雙方談妥由甲○○以新臺幣（下同）
    101萬元之價錢，向姓名年籍不詳綽號「大胖」之成年男子
    購買第二級毒品甲基安非他命二公斤，並約定於當日19時30
    分許，在國道一號高速公路臺中中清交流道下交流道附近交
    易。而乙○○明知甲○○因行動不便，無從駕車南下購買毒
    品，竟基於幫助甲○○販入第二級毒品甲基安非他命販售營
    利之犯意，駕駛車號ＧＫ─2515號自用小客車搭戴甲○○南
    下臺中，於93年12月15日19時許，抵達國道一號高速公路臺
    中中清交流道下交流道附近，由甲○○以上揭價格向「大胖
    」之成年男子購入第二級毒品甲基安非他命（驗餘總淨重
    2053.48公克）置放於上揭自用小客車後，欲北上返回住處
    伺機販售圖利；然因乙○○不熟悉該處路況而錯過上高速公
    路之匝道入口，乃再由乙○○以上揭自用小客車搭載甲○○
    至該處附近用餐，嗣於同日19時50分許，為警循線報在臺中
    巿中清路147號之10前查獲，並於上揭自用小客車內扣得第
    二級毒品甲基安非他命五包（驗餘總淨重2053.48公克；含
    外包裝袋總毛重2138.17公克）。
二、程序方面：
  (一)被告甲○○前於92年9月2日涉犯毒品危害防制條例第4條第2
    項罪嫌，距離本件所涉犯毒品危害防制條例第4條第2項罪嫌
    ，已間隔年餘，且該部分亦經臺灣板橋地方法院論以觸犯持
    有第二級毒品罪，而判處有期徒刑六月，有該案判決在卷可
    佐，此與本案，顯非基於同一販賣第二級毒品之概括犯意，
    應無裁判上一罪之連續犯關係，合先說明。
  (二)按刑事偵查技術上所謂「釣魚」、「誘捕偵查」者，係指對
    於原已犯罪或具有犯罪故意之人，以設計引誘之方式，使其
    暴露犯罪事證，而加以逮捕或偵辦者而言；而所謂「陷害教
    唆」者，則指行為人原不具犯罪之故意，純因司法警察之設
    計教唆，始萌生犯意，進而實施犯罪構成要件之行為者而言
    。前者純屬偵查犯罪技巧之範疇，並未違反憲法對於基本人
    權之保障，且於公共利益之維護有其必要性，故依此所蒐集
    之證據資料，原則上非無證據能力；而後者顯然違反憲法對
    於基本人權之保障，並已逾越偵查犯罪之必要程度，對於公
    共利益之維護並無意義，其因此所取得之證據資料，則不具
    有證據能力。本件之查獲係由證人即海巡署屏東機動查緝隊
    警員蘇秋宗於93年12月15日上午接獲線報稱：有人欲在當天
    下午從臺北至臺中交易毒品甲基安非他命，始率員前來臺中
    查緝乙情，業據證人蘇秋宗於本院審理時到庭結證甚詳（見
    本院卷(二)審理筆錄第4至9頁），而被告甲○○亦坦承其在93
    年12月15日之前一天即與綽號「大胖」之成年男子約好到臺
    中交易毒品（見同上筆錄第20頁），足見被告甲○○販賣毒
    品甲基安非他命之犯意顯非因司法警察之設計教唆始萌生，
    縱使被告甲○○係因被綽號「大胖」之人提供上開線報予警
    方而為警查獲，亦無「陷害教唆」情事之可言，是本件警方
    縱係以「釣魚」之方式辦案，亦未違反基本人權之保障及公
    共利益之維護，其所蒐集之證據資料仍有證據能力，其採證
    復無悖乎證據法則，併此敘明。
三、認定犯罪事實所根據的證據及理由：
  (一)被告甲○○坦承其因行動不便，而由乙○○駕駛車號ＧＫ─
    2515號自用小客車搭戴其南下臺中，於93年12月15日19時許
    ，抵達國道一號高速公路臺中中清交流道下交流道附近，由
    甲○○以101萬元向「大胖」之成年男子購入甲基安非他命
    驗餘總淨重2053.48公克放於上揭自用小客車後，欲北上返
    回住處伺機販售圖利之事實不諱，核與被告乙○○以證人身
    分具結後，所為證述情節大致相符。
  (二)上開為警在ＧＫ─2515號自用小客車內所查扣之結晶體五包
    ，經送內政部警政署刑事警察局鑑驗結果：含外包裝袋總毛
    重2138.17公克，實際總淨重2053.56公克，共取0.08公克鑑
    驗用罄，總餘2053.48公克，均檢出二級毒品甲基安非他命
    成分等情，有該局94年1月25日刑鑑字第0940003434號鑑定
    書乙紙附卷可稽，復有上揭第二級毒品扣案及查獲時警方所
    拍攝之現照片10張、扣押物品照片9張、行動電話基本資料
    查詢、0000000000號行動電話通聯記錄在卷足佐。
  (三)此外，邇來政府查緝毒品之施用或販賣執法甚嚴，使甲基安
    非他命等毒品均益趨量微價高，販賣者率有暴利可圖；又販
    賣毒品者，非可公然為之，亦無公定之價格，不論任何包裝
    ，均可任意分裝增減分量，而每次買賣之價量，亦可能隨時
    依雙方間之關係深淺、資力、需求量及對行情之認知、來源
    是否充裕、查緝是否嚴緊，購買者被查獲時供述購買對象之
    可能性風險之評估等，因而異其標準，並機動調整，非可一
    概而論，販賣之利得除經坦承犯行或價量俱臻明確外，委難
    察得實情，販賣之人從價差或量差中牟利方式雖異，其意圖
    營利之非法販賣行為則一。被告甲○○嗣於偵、審中已坦承
    其以101萬元所購得之毒品是要全部轉手賣出，預計可賣得
    104萬元就賣了等情，顯見甲○○確有營利之意圖甚明。
四、對於被告辯解，本院的判斷：
    被告乙○○固坦承於上揭時、地駕車搭載甲○○南下臺中中
    清交流道下交流道附近交易毒品甲基安非他命之事實，惟矢
    口否認有何幫助或販賣毒品犯行，辯稱：剛開始載伊父親即
    甲○○南下時，甲○○是說要去臺中看病，伊並不知道甲○
    ○要南下買毒品，而是在甲○○與「大胖」之成年男子完成
    毒品交易，將購得毒品放於上揭自用小客車後，始知甲○○
    南下目的是要購買毒品甲基安非他命云云。經查:
  (一)被告乙○○於93年12月16日警詢供稱：「（車上安非他命從
    哪來的？）我爸爸朋友賣給他的。」、「（你爸爸的朋友叫
    什麼名字？如何聯絡？如何交易？共用多少錢買多少安非他
    命？）他的名字我不知道，我爸爸都用電話0000000000跟他
    聯絡，他的號碼我不知到，今天差不多晚上6點多的時後，
    我爸爸跟他約在中清交流道路邊，我爸爸把錢交給他，他就
    把安非他命放到我們的車上，共交給他新臺幣101萬，約好
    要買2公斤。」、「（你有無和甲○○一同販毒？若沒有，
    為何跟他一起購買毒品？）沒有，因為他的腳行動不便叫我
    載他下來。」、「（你爸爸是否有販賣海洛因？）沒有，他
    有跟我講過只販賣安非他命。」等語（見偵查卷第28至30頁
    ）。而被告甲○○於93年12月16日偵訊時供述：「（乙○○
    有無施用毒品？有無販賣毒品？）他知道我要拿東西去賣，
    我因坐輪椅無法開車，所以他開車帶我去，他沒有施用毒品
    。」等語（見偵查卷第67頁）；於93年12月27日偵訊時則供
    稱：「（乙○○當天為何會開車載你？）乙○○知道當天我
    不是要去賣毒品我要去買毒品。」、「（何時乙○○知道你
    下來臺中是要買毒品？）是到中港交流道的時候，大胖拿毒
    品賣給我並且還約我去吃飯，當時乙○○才知道我是要下來
    買毒品。」等語（見偵查卷第79、80頁）。雖事後被告乙○
    ○於審理時翻異前詞而以上揭情詞置辯，被告甲○○亦附和
    其詞證稱：是到中港交流道的時後，大胖拿毒品賣給伊後，
    伊將毒品放在車上，當時乙○○才知道伊是要下來買毒品云
    云；然綜觀被告乙○○、甲○○警詢、偵查供述，儘管被告
    甲○○前後供述不一，且辯稱第一次偵訊時頭腦不清，惟被
    告甲○○、乙○○為警查獲第一次為檢察官偵訊時，並無伊
    等頭腦不清等抗辯事由之記載，且依該次訊問筆錄前後文觀
    之，被告乙○○、甲○○對於警、偵訊內容，猶能完整回答
    ，尚無意識不清情事，難認被告甲○○上揭附和之說詞為可
    採。況被告乙○○於警詢時確有為上開任意性之自白，並無
    受到任何以不正方法取供之情事，此為被告乙○○所自承，
    並經證人即製作警詢筆錄之警員郭志雄到庭結證屬實，上述
    警、偵訊內容既係出自被告乙○○、甲○○任意性供述，且
    所供述內容又極明確，雖與其等審判中所述不符，然與下述
    事證大致相符，足認其先前之陳述具有較可信之特別情況，
    且為證明乙○○犯罪事實存否所必要，而得為證據，自堪信
    被告乙○○、甲○○上開警、偵訊之供述為可採。
  (二)再衡諸常情，儘管被告甲○○行動不便，難以親自駕車南下
    購毒，然其為免更多人發覺其購入毒品販賣犯行，逕可選擇
    獨自搭火車或客運等大眾運輸工具南下後，換搭計程車至與
    「大胖」約定交易地點購買第二級毒品甲基安非他命，再以
    搭乘相同大眾運輸工具北返，如此既隱密又方便，焉須由被
    告乙○○載送，增加為警查獲而累及被告乙○○風險之理？
    足見被告乙○○搭載被告甲○○南下購買毒品安非他命，應
    係基於降低甲○○購買甲基安非他命毒品為人發覺風險考量
    ，而為確保購買安非他命隱密性與安全性，始由被告乙○○
    駕車搭載被告甲○○南下；況被告甲○○自承係以101萬元
    之現金購入上揭扣案毒品，縱使購毒所用之現金均為千元鈔
    ，其數量應甚眾多，鈔券體積、重量亦應不小，顯不易隱藏
    而不為人發覺，且被告甲○○為警查獲時，仍因行動不便而
    以乘坐輪椅代步，此有前述被告二人為警查獲時，警方所拍
    攝之現場照片可證，依甲○○當時之身體狀況觀之，顯難乘
    坐輪椅親自提帶上開為數頗鉅之現鈔而為乙○○所不知，甚
    或不委請乙○○幫忙提攜之理。再從被告二人所不爭執，警
    方於查獲之初所製作之扣押物品目錄表備考欄之記載可知，
    本件被查獲之甲基安非他命兩大包（每包毛重各約1050公克
    ）係被任意置放於上揭自小客車後坐腳踏板上，而其餘三小
    包甲基安非他命則係從乙○○所持之手提袋內取出，乙○○
    並稱該手提袋內之毒品均係甲○○所置放，顯見被告甲○○
    對乙○○並未刻意隱瞞其南下購入甲基安非他命毒品之事實
    ，且被告乙○○亦知悉甲○○所購入者係甲基安非他命。
  (三)被告乙○○嗣於審理中雖又辯稱甲○○係叫伊駕車搭載甲○
    ○至臺中中國醫藥學院看病，並沒有告訴伊要南下買毒品云
    云，而甲○○於審理作證時亦附和其詞；然遍觀被告乙○○
    、甲○○於警、偵訊中之供述，均未有何甲○○係欲南下至
    臺中看病等辯解之記載，是其等於審理中所述，已難令人無
    疑；且被告乙○○、甲○○亦自白其等南下至臺中後，僅在
    臺中中清交流道附近短暫停留，並在甲○○與「大胖」完成
    甲基安非他命毒品之交易後，原即欲駕車北返，然因不熟悉
    該處路況而錯過上高速公路之匝道入口，乃再駕車至附近用
    餐等情，顯見被告二人至臺中之後，並無任何前往臺中中國
    醫藥學院甚或臺中市區醫院、診所看病之舉，足證被告二人
    上開辯詞，顯係為脫免被告乙○○之刑責而臨訟杜撰之飾詞
    ，自不足採信。
  (四)綜合以上各情觀之，被告甲○○事後有利於乙○○之供述，
    顯係迴護被告乙○○之詞，不足採信，而被告乙○○上揭辯
    解，則係事後畏罪卸責之詞，亦不足憑採；被告乙○○既明
    知其父親甲○○有販賣甲基安非他命毒品營利之意，竟仍受
    被告甲○○之託，駕車搭載甲○○南下臺中與「大胖」完成
    毒品之交易，而購入甲基安非他命伺機販售圖利，其有幫助
    甲○○販入毒品之主觀犯意甚明。本件事證明確，被告甲○
    ○、乙○○上揭犯行，均可以認定，應予依法論科。
五、論罪科刑的理由：
  (一)按販賣毒品罪，並不以販入後復行賣出，為成立要件，祗須
    以營利為目的，將毒品販入或賣出，有一於此，其犯罪即告
    成立（最高法院67年臺上字第2500號判例參照）。本件被告
    二人自承甲○○向「大胖」購入甲基安非他命毒品後，原即
    欲駕車北返，然因不熟悉該處路況而錯過上高速公路之匝道
    入口，乃再駕車至附近用餐，才於用餐完畢後欲再前往駕車
    時，始為警查獲等情，且證人即參與本案查獲之員警蘇秋宗
    、蔡居津、郭志雄等人亦到庭結證稱：警方係先發現甲○○
    、乙○○所搭乘之上揭自用小客車，乃先在該車停車處附近
    埋伏後，見甲○○、乙○○返回欲駕車離去，乃趨前查獲，
    並於該車車內查扣得甲○○所購入之上揭毒品甲基安非他命
    等情。故本件縱使警方係基於線報而欲以「誘捕偵查」之方
    式破案，然被告甲○○既係與「大胖」完成甲基安非他命毒
    品之交易，並駕車離開交易地點後，嗣始於用餐地點附近為
    警查獲，顯見被告甲○○意圖營利而販入甲基安非他命毒品
    之行為已完成，且已脫離警方原監控之地點後，始被查獲，
    縱使尚未及販出，其販毒行為仍屬既遂，其辯護人猶為被告
    甲○○辯稱：本件警方有「誘捕偵查」之情形，甲○○之販
    毒行為仍屬未遂云云，核與上揭事證不符，不足採信。
  (二)次按甲基安非他命係屬毒品危害防制條例第2條第2項第2款
    規定之第二級毒品。被告甲○○、乙○○所為，均係觸犯毒
    品危害防制條例第4條第2項之販賣第二級毒品罪。其等持有
    第二級毒品甲基安非他命之低度行為，應為高度之販賣或幫
    助販賣行為所吸收，均不另論罪。又刑法上之幫助犯，固以
    幫助他人犯罪之意思而參與犯罪構成要件以外之行為而成立
    ，惟所謂以幫助他人犯罪之意思而參與者，指其參與之原因
    ，僅在助成他人犯罪之實現者而言，倘以合同之意思而參加
    犯罪，即係以自己犯罪之意思而參與，縱其所參與者為犯罪
    構成要件以外之行為，仍屬共同正犯，又所謂參與犯罪構成
    要件以外之行為者，指其所參與者非直接構成某種犯罪事實
    之內容，而僅係助成其犯罪事實實現之行為而言，苟已參與
    構成某種犯罪事實之一部，即屬分擔實施犯罪之行為，雖僅
    以幫助他人犯罪之意思而參與，亦仍屬共同正犯，最高法院
    著有27年上字第1333號判例可資參照；查被告乙○○明知被
    告甲○○有販賣甲基安非他命毒品之意，竟仍受甲○○之託
    ，駕車搭載甲○○南下臺中與「大胖」在約定之地點完成毒
    品交易，而購入甲基安非他命伺機販售圖利，已如前述，惟
    被告甲○○既係個人聯絡、出資向「大胖」購入上揭毒品，
    且交易之過程中，亦僅甲○○單獨將購買之價金交付「大胖
    」，並由「大胖」處收受購入之上揭甲基安非他命毒品，則
    被告乙○○之上揭行為，在客觀上尚難認為已構成參與販入
    毒品販賣事實之一部，又查無其他積極證據足資證明被告乙
    ○○事前有與被告甲○○共同販賣毒品之謀意，自不應論以
    共同正犯；然被告乙○○既駕車搭載被告甲○○至約定地點
    購入甲基安非他命伺機販售圖利，堪認乙○○主觀上已有助
    成甲○○販毒犯罪實現之意，仍屬幫助犯，應依刑法第30條
    從犯之規定，減輕其刑。公訴人認被告乙○○所參與者係構
    成犯罪要件之行為而論以共同正犯，容有未洽，惟其基本社
    會事實同一，本院自得為審理。另被告乙○○於87年間曾因
    違反藥事法案件經判處有期徒刑3月確定，於89年6月5日執
    行完畢，有其臺灣高等法院被告全國前案紀錄表附卷可稽，
    其於五年以內再犯有期徒刑以上之本罪，為累犯，應依刑法
    第47條規定加重其刑，惟販賣第二級毒品罪最重法定刑為無
    期徒刑部分，依法不得加重，該罪其餘法定刑應依上開規定
    加重其刑，並與前揭幫助犯減輕部分依法先加重後減輕之。
  (三)爰審酌被告甲○○、乙○○前均有犯罪紀錄（見其等臺灣高
    等法院被告全國前案紀錄表），素行不佳，竟販入數量非微
    之毒品販賣圖利，助長國內毒品之氾濫，對國民之身體健康
    與社會之安寧秩序所可能造成之危害甚鉅，量刑本不宜從輕
    ，然考及所販入之毒品，並未流入市面，尚未對社會發生實
    際危害，亦無獲取犯罪所得，被告乙○○係受其父之託而幫
    助犯案，犯罪後仍飾詞卸責，態度非佳等一切情狀，分別量
    處如主文所示之刑，以資懲儆。
  (四)扣案之結晶體五包係甲基安非他命，含外包裝袋總毛重2138
    .17 公克，實際總淨重2053.56公克，送驗結果耗損0.08公
    克，鑑驗後總餘2053.48公克，已如前述，均係查獲之第二
    級毒品，應依毒品危害防制條例第18條第1項前段規定諭知
    沒收銷燬之；上開毒品之包裝袋五個係供持有販賣毒品犯罪
    之用，且係正犯甲○○所有，爰依同條例第19條第1項規定
    併宣告沒收。至送鑑定時已耗損之甲基安非他命0.08公克既
    已滅失，自無庸再宣告沒收銷燬。另未扣案之0000000000號
    及0000000000號行動電話，均非甲○○或乙○○所有，業經
    被告甲○○、乙○○分別陳明在卷，且有上開兩支行動電話
    用戶基本資料查詢表可稽，既非被告等所有，自亦不得於本
    案併予宣告沒收。又所謂幫助犯係指就他人之犯罪加以助力
    ，使其易於實施之積極的或消極的行為而言。其犯罪態樣與
    實施犯罪之正犯有異，其所處罰者，乃其提供助力之行為本
    身，而非正犯實施犯罪之行為。因此幫助犯不適用責任共同
    之原則，對正犯所有供犯罪所用或因犯罪所得之物，勿庸併
    為沒收之宣告；前開甲基安非他命五包，均係正犯甲○○販
    入所有之物，縱係甲○○供販賣第二級毒品所用或所得，因
    被告乙○○係幫助犯，不適用責任共同之原則，對正犯所有
    供犯罪所用或因犯罪所得之物，勿庸併為沒收之宣告。
六、適用法律依據：
  (一)刑事訴訟法第299條第1項前段。
  (二)毒品危害防制條例第4條第2項、第18條第1項前段、第19條
    第1項，刑法第11條、第30條第1項、第2項、第47條、第71
    條第1項，判決如主文。
中    華    民    國    95    年    5     月    25    日
                  刑事第四庭    審判長法  官  張國忠
                                      法  官  滕治平
                                      法  官  陳思成
上正本證明與原本無異。
如不服本判決，應於送達後10日內向本院提出上訴狀（須附繕本
），上訴於台灣高等法院台中分院。
                                      書記官  張雅慧
中    華    民    國    95    年    5     月    25    日
附錄論罪科刑法條：
毒品危害防制條例第4條第2項
製造、運輸、販賣第二級毒品者，處無期徒刑或7年以上有期徒
刑，得併科新臺幣7百萬元以下罰金。


司法院資訊處製作；財團法人民間司法改革基金會備份。
